【裁判字號】    89,交聲,426
【裁判日期】    891130
【裁判案由】    違反道路交通管理處罰條例聲明異議
【裁判全文】
臺灣士林地方法院交通事件裁定                    八十九年度交聲字第四二六號
    原處分機關  交通部公路局台北區監理所基隆監理站
    異  議  人
    即受處分人  甲○○
右列受處分人因違反道路交通管理處罰條例案件，對於交通部公路局台北區監理所基
隆監理站八十九年九月十五日所為之處分（原處分案號：基監字第裁四二－Ｃ000
00000號），聲明異議，本院裁定如左：
        主  文
異議駁回。
        理  由
一、按汽車所有人已領有號牌而未懸掛或不依指定位置懸掛者，處一千二百元（銀元
    ）以上二千四百元（銀元）以下罰鍰，並吊銷其牌照，道路交通管理處罰條例第
    十二條第一項第七款、第二項定有明文。
二、本件異議人即受處分人甲○○對於原舉發單位及原處分機關所認定，異議人於民
    國八十九年七月十一日上午八時五十九分許，駕駛其所有之車牌號碼ＭＪ－八五
    四一號自用小客車，行經臺北縣汐止市○○路○段，為警查獲未懸掛前號碼牌行
    駛乙節並不否認，惟另異議稱：當天上午八時四十五分許駕駛該車行經汐止市○
    ○路、中興路口時，於停等紅燈期間，被一輛車陣中鑽動之機車勾落前號牌，遂
    下車撿拾置於車內前座，然為避免影響尖峰時間之交通，乃驅車繼續前進，詎知
    行至大同路與新五路、工建路口，即遭值勤警員以「未掛（前）號牌行駛」為由
    告發，伊並非出於故意，且係遭遇不可抗力事由所致云云。
三、經查：
  (一)汽車號牌每車兩面，其懸掛位置，除原設有固定位置外，應正面懸掛於車輛前後
    端之明顯適當位置，道路交通安全規則第十一條第一項第一款定有明文，是本件
    異議人為警舉發當時，號牌放置於車內前座，顯非原設有固定之位置，亦與正面
    懸掛於車輛前後端之「明顯適當位置」要件不符，其客觀上顯有違反前開條款規
    定之情形。
  (二)道路交通管理處罰條例所規定之裁罰，本屬行政罰之性質，依司法院釋字第二七
    五號解釋意旨：「人民違反法律上之義務而應受行政罰之行為，法律無特別規定
    時，雖不以出於故意為必要，仍須以過失為其責任條件。但應受行政罰之行為，
    僅須違反禁止規定或作為義務，而不以發生損害或危險為其要件者，推定為有過
    失，於行為人不能舉證證明自己無過失時，即應受處罰」，是依前開意旨可知：
    (1)違反行政法上之作為義務而應受裁罰者，並不以出於故意為必要，因過失而違
    反者亦與之；(2)行為人若主張其行為非出於故意過失者，就該不可歸責事由之存
    在須負舉證責任。從而，本件所應審究者，厥為異議人能否舉證證明前開違反法
    律上義務行為非出於自己之過失，異議人所處之情狀是否無法期待其為符合法律
    上義務之行為。
  (三)本件異議人雖主張其號牌係於當天上午遭舉發前為另部機車所勾落，惟其於本院
    訊問時自承：無法（找出該機車騎士），我未記車號（本院八十九年十一月二十
    四日訊問筆錄），是異議人就其所主張不可歸責事由之前提事實，已無法舉證以
    實其說。況且，縱有異議人所述上開情節，在該等狀況下，仍可期待異議人將掉
    落之號牌置於汽車前擋風玻璃下之「明顯適當位置」，以符號牌揭示於眾之意旨
    ，而異議人係通過交通法規測驗，領有駕駛執照之交通參與者，亦應有此認知，
    竟未能循此原則行事，而將號牌放置於車內座位上，其對違規事由之發生，實難
    謂無過失，自亦無從免於行政裁罰。
  (四)綜上，原處分機關據以援引首揭規定，裁處罰鍰新臺幣七千二百元（折合銀元二
    千四百元），並吊銷其牌照，並無不當，本件異議為無理由，應予駁回。
據上論斷，應依道路交通案件處理辦法第十九條，裁定如主文。
中      華      民      國      八十九      年    十一    月    三十    日
                                   臺灣士林地方法院交通法庭
                                         法  官 王  本  源
右正本證明與原本無異。
如不服本裁定，應於送達後五日內，向本院提出抗告狀。
                                         書記官 蔡  杰  玲
中      華      民      國      八十九      年    十二    月     一     日


司法院資訊處製作；財團法人民間司法改革基金會備份。
